臺灣高雄地方法院刑事判決　　　　　　　　　　　　九十三年度訴字第二五七三號
　　公　訴　人　臺灣高雄地方法院檢察署檢察官
　　被　　　告　戊○○
　　指定辯護人　本院公設辯護人　乙○○
右列被告因強盜案件，經檢察官提起公訴（九十三年度偵字第一八一一０號），本院
判決如左：
    主  文
戊○○竊盜，處有期徒刑參月，如易科罰金，以參佰元折算壹日。
    事  實
一、戊○○於民國（下同）九十三年九月八日（起訴書誤為八月五日）六時五十分許
    ，在高雄市三民區○○○路四十一號「大都會網咖」二樓內，見坐於２０１座位
    之丁○○側躺在桌上，認有機可趁，即萌意圖為自己不法所有之犯意，快速通過
    丁○○座位，趁丁○○不注意之際，竊取丁○○所有置於桌上之ＮＯＫＩＡ２１
    ００型行動電話手機乙支，得手後，旋將之藏放在外套左側口袋內，並往樓下逃
    逸，經丁○○發覺後隨即追到樓下，並告知大都會網咖員工之丙○○其手機遺失
    一事，丙○○立即呼喊戊○○停下，惟戊○○置之不理，並往前逃逸，丙○○見
    狀隨即往外追趕，約莫追十幾公尺後，丙○○自後抓住戊○○衣領攔阻戊○○離
    開，戊○○為掙脫，而徒手與丙○○拉扯，致丙○○身穿之大都會網咖制服被撕
    破，右手肘背面亦受有三處淺擦傷之傷害（傷害部分未據告訴），約一分鐘後，
    戊○○被丙○○壓制在地上，據報前來之警員隨即將戊○○當場逮捕，並在地上
    扣得自戊○○身上掉落之前開丁○○手機而查獲。
二、案經高雄市政府警察局三民第一分局移送臺灣高雄地方法院檢察署檢察官偵查起
    訴。
    理  由
一、訊據被告戊○○對於右揭竊盜之犯行坦承不諱，核與證人丁○○證述手機被竊之
    情節相符，並有扣押筆錄、扣押物品目錄表、贓物領據各一紙及照片十張等資料
    附卷足資佐證，足徵被告上開自白與事實相符，應堪採信。本件事證明確，被告
    竊盜犯行堪以認定。
二、公訴意旨雖以：被告為脫免逮捕，竟轉身以右拳攻擊證人丙○○，惟證人丙○○
    閃避得宜，未遭其擊中，二人旋扭打一起，致證人丙○○身穿之大都會網咖制服
    被撕破，右手肘背面亦受有三處淺擦傷，因認被告所為係犯刑法第三百二十九條
    之準強盜罪嫌。惟查：
（一）按準強盜罪之基本行為係為竊盜或搶奪行為，於竊盜或搶奪後，為防護贓物、
      脫免逮捕或湮滅罪證之目的，又另為強制行為，除了須具備前者之『意圖為自
      己或第三人不法之所有』及『竊盜或搶奪之故意』外，尚須具備『準強盜故意
      』，即行為人必須對其因防護贓物、脫免逮捕或湮滅罪證而當場實行強制行為
      有所認識，並且進而決意當場施以強暴脅迫之主觀心態。又刑法第三百二十九
      條之準強盜罪，係以竊盜或搶奪，因防護贓物、脫免逮捕或湮滅罪證，而當場
      施以強暴脅迫，為構成要件，而所謂強暴，謂直接或間接對於人之身體施以暴
      力，壓制被害人之抗拒，或使被害人處於不能抗拒之狀態，如行為人僅有強力
      排除猛拖之被動行為，尚難認為有積極暴行而達於強暴脅迫之程度，最高法院
      四十三年臺上字第六七○號及八十二年臺上字第三八四二號判決意旨可資參照
      。
（二）訊據被告堅決否認有對證人丙○○施以強暴之強盜犯行，辯稱：因為證人丙○○從後面抓住伊，伊是自然反應轉身往後看是何人抓住伊，揮手是轉身的自然
      動作，伊並沒有打證人丙○○等語（見本院九十三年十月二十七日審判筆錄，
      第八四頁）。經查：
    (一)雖證人丙○○於警訊及偵訊均證稱被告當時有出手要打伊之動作云云，其於警
      訊時證稱：「：：：結果他（指被告）就轉過身來並用右手拳頭打過來，我架
      開後與該人發生扭打：：：」、「該嫌為防護贓物、脫免逮捕而當場對我施以
      強暴，我有用手架開，但扭打中造成我右手臂有擦傷，而且我公司（大都會網
      咖）的制服也被該該人扯破了」等語（見九十三年九月八日警訊筆錄）；其於
      偵訊時證稱：「：：：我追了十多公尺抓住被告衣領，被告一直想要逃跑，我
      們二人發生扭打：：：」、「被告一直想要跑，但我捉住他不讓他跑，被告就
      轉過身來扯破我的制服要打我，但沒有打到我，我的制服有被扯破：：：」等
      語（見九十三年九月二十一日偵訊筆錄，第三十頁）。惟證人丙○○與被告究
      如何扭打及被告揮手之動作是否係為攻擊證人丙○○等節，證人丙○○則未於
      警詢及偵訊中清楚描述，且何謂「扭打」，並無明確之定義，可能因個人之主
      觀認定不同而異其解釋，仍須綜合剖析案發當時之實際狀況，判斷被告於行竊
      遭發現後，是否曾對證人丙○○之身體直接或間接施以暴力，壓制證人丙○○
      之抗拒，或使證人丙○○處於不能抗拒之狀態，尚難據證人丙○○於警詢及偵
      訊之前開證述，遽認被告有施用強暴之犯行。
    (二)證人丙○○於本院經交互詰問時證稱「（請陳述案發情形？）被害人下樓來時
      ，向我說她的手機被偷，我就衝出去，被告在我前面約五、六公尺處，我大聲
      問他，是否有拿別人手機，他回頭看我一下，就開始跑，我就去追他，並抓住
      他背部衣領，他就向左轉身過來，右手有揮過來，應該是轉身的動作而擺動右
      手部，應該不是故意揮拳要打我，因為他就是想要逃走。我就想要把他壓在地
      上，這個過程中，我有與他發生拉扯，也有撞到東西，所以我的衣服及手部就
      有破掉及受傷。我是認為他應該是急著要逃走，才跟我發生拉扯。」、「（你
      於警訊說：『被告轉身過來，右手拳頭打過來，我架開後，與他發生扭打．．
      ．』，情形為何？）當時我是把我的感受講出來，對於法院所說的拉扯跟扭打
      的定義，我覺得很模糊。」、「（你於警局所述，被告的右手拳頭打過來，是
      警員叫你講的？還是你自己說的？）我有比動作給警員看，警員以他的認知來
      製作筆錄，我只看到他轉身過來，右手揮過來，至於他是要打我或是轉身的自
      然動作我不知道。」、「（你剛剛所述，被告不是故意要打你，你的真意為何
      ？）每個人的判斷不一樣，我只是把我的意思講出來。我覺得他應該不是故意
      揮拳打我。」「（你覺得被告當時是否有揮拳攻擊你？）我覺得他當時應該是
      為了掙脫、逃跑而揮手防禦，不是故意揮拳要攻擊我。他轉過身來後，沒有做
      主動揮拳攻擊我的動作。」等語（見本院九十三年十月二十七審判筆錄）。綜
      合證人丙○○之上開證詞，雖被告因證人丙○○抓住其後衣領，其有轉身並揮
      手，並與證人丙○○發生拉扯之動作，然被告於脫逃過程中，並未以拳頭攻擊
      證人丙○○，是被告之揮手行為，充其量僅在排除證人丙○○強力猛拉之被動
      行為，並無證據證明被告有主動對證人丙○○施以攻擊之強暴犯行，用以壓制
      證人丙○○之抗拒，或使證人丙○○處於不能抗拒之狀態。是以，被告之上開
      行為顯與準強盜罪之施強暴情節尚有未符。至證人丙○○雖受有右手肘背面三
      處淺擦傷之傷害，然依證人丙○○之前開證詞：被告當時沒有攻擊伊等語，則
      證人丙○○之前開傷勢顯非被告所為，而係證人丙○○於拉扯、追逐被告過程
      中所造成，尚難以證人丙○○受有上開傷害，遽認被告有何施強暴行為，而為
      不利被告之認定。
三、核被告所為，係犯刑法第三百二十條第一項竊盜既遂罪。檢察官認被告所為係犯
    刑法第三百二十九條之準強盜罪，尚有誤會，惟起訴基本社會事實同一，本院自
    得變更起訴法條予以審理。爰審酌被告曾有毒品、竊盜等前科，有本院被告院內
    索引卡紀錄表及台灣高等法院被告全國前案記錄表附卷可佐，素行欠佳、其年輕
    力壯，竟不思循正當程序賺取所需，而竊取他人財物，危害被害人財產、身心及
    社會治安甚鉅，惡性非輕，惟念其犯後坦承犯行，犯罪後態度尚可等一切情狀，
    量處如主文所示之刑，並諭知易科罰金之折算標準。
四、被告於九十二年十月二十六日八時許，在高雄縣湖內鄉○○○段四七四三地號土
    地，竊取被害人郭義郎所有之鐵路鋼軌之犯行，經台灣高雄地方法院檢察署檢察
    官聲請簡易判決處刑（九十二年度偵字第二一六三四號），經本院高雄簡易庭於
    九十三年六月二十四日以九十三年度簡字第二九二二號判處有期徒刑三月，然被
    告復於九十三年三月十一日，在高雄市○○街五七六之一號「新浪網網咖店」竊
    取被害人蔡文賓所有之行動電話；於同年四月十一日，在高雄市○○○路七００
    號「布魯樂谷高爾夫球場」竊取被害人王存恩所有之行動電話；於同年六月十二
    日，在高雄市○○○路四七四號二樓「台灣網網咖店」竊取被害人林炫琮所有之
    黑色手提包；於同年七月二十二日，在高雄縣岡山鎮空軍醫院六０九病房竊取被
    害人吳吉峰所有之行動電話；於同年七月二十三日前開醫院五０六病房竊取被害
    人黃聖揚所有之行動電話，經台灣高雄地方法院檢察署檢察官以九十三年度偵字
    第一三三六八號、第一三三六九號、第一五九０二號及九十三年度速偵字第一０
    三六號向本院併案上訴，現由本院合議庭以九十三年度簡上字第五三三號審理中
    。經查：本件被告之竊盜時間為九十三年九月八日，雖距其前開竊盜案件中之最
    後一次竊盜時間（即九十三年七月二十三日）僅一個半月，然被告於本案之偵訊
    時自承：「（為何偷手機？）我沒有工作，是臨時起意偷的」等語（見九十三年
    九月二十一日偵訊筆錄、第三一頁）。足認本件竊盜犯行係被告臨時起意之獨立
    犯行，與本院九十三年度簡上字第五三三號審理之前開竊盜犯行尚無連續犯之裁
    判上一罪關係，附此敘明。
據上論斷，應依刑事訴訟法第二百九十九條第一項前段、第三百條，刑法第三百二十
一條第一項、第四十一條第一項前段，罰金罰鍰提高標準條例第二條，判決如主文。
本案經檢察官甲○○到庭執行職務。
中      華      民      國    九十三    年     十一     月      九      日
                                      臺灣高雄地方法院刑事第七庭
                                          審判長法  官    孫啟強
                                                法  官    蔡川富
                                                法  官    張茹棻
右正本證明與原本無異。
如不服本判決，應於判決送達後十日內，向本院提出上訴狀。
                                                書記官    李忠霖
中      華      民      國    九十三    年      十一    月      九      日
附錄法條
刑法第三百二十條
(普通竊盜罪、竊佔罪)
意圖為自己或第三人不法之所有，而竊取他人之動產者，為竊盜罪，處五
年以下有期徒刑、拘役或五百元以下罰金。
意圖為自己或第三人不法之利益，而竊佔他人之不動產者，依前項之規定
處斷。
前二項之未遂犯罰之。
